【裁判字號】    95,台上,3546
【裁判日期】    950629
【裁判案由】    違反貪污治罪條例
【裁判全文】
最高法院刑事判決            九十五年度台上字第三五四六號
    上  訴  人  台灣高等法院高雄分院檢察署檢察官
    上  訴  人  甲○○
    （被  告）
                        之1號.
                        號3樓.
    選任辯護人  吳賢明律師
    被      告  乙○○
                        96巷.
上列上訴人等因被告等違反貪污治罪條例案件，不服台灣高等法
院高雄分院中華民國九十五年二月二十二日第二審更審判決（九
十四年度上更(一)字第二八三號，起訴案號：台灣高雄地方法院檢
察署九十年度偵字第一五八二一號），提起上訴，本院判決如下
：
    主  文
原判決撤銷，發回台灣高等法院高雄分院。
    理  由
本件原判決認定上訴人甲○○（原名戴文恭）於民國八十七年間
，擔任高雄縣警察局刑警隊（下稱高雄縣刑警隊）三組偵查員，
為依法令從事於公務之公務員，於八十七年七月十四日在高雄縣
鳥松鄉○○路八十一之一號三樓，查獲黃燕珍（即陳黃燕珍）、
崔立中持有毒品海洛因及安非他命。黃燕珍、崔立中因該案遭受
羈押期間，經高雄市政府警察局刑警大隊警員借提前往上址起獲
二把制式手槍，崔立中供稱該槍係高雄縣岡山鎮綽號「戽斗」，
外號「南部軍火庫」之林志隆所提供，甲○○獲悉上情，並得知
黃燕珍係槍擊要犯黃上豐（通緝中）之妹後，為爭取肅槍績效，
思圖利用崔立中、黃燕珍聯絡林志隆，再交出槍枝，並栽贓為黃
上豐所持有，乃於八十七年八月二十日上午，與不知情之高雄縣
刑警隊三組偵查員陳榮洲、鄭慶昌、楊玉清，借提崔立中及黃燕
珍至高雄縣刑警隊詢問，並於同日下午二時許，將彼等提解至高
雄縣岡山鎮○○路七十號乙○○住處兼國大代表服務處，乙○○
因與林志隆熟識，遂應甲○○之請，聯絡林志隆至其住處，甲○
○、黃燕珍、林志隆即在該處二樓日式小房間旁走道密談，商定
由林志隆提供槍枝，並由黃燕珍供稱黃上豐於老家藏有槍枝，且
帶同警方前往取出。甲○○、黃燕珍、林志隆乃共同基於意圖使
黃上豐受刑事處分，向該管公務員誣告、未經許可持有手槍、子
彈及登載不實事項於職務上所掌公文書之共同犯意聯絡，由甲○
○將黃燕珍供述高雄縣杉林鄉○○路一三八號黃上豐住處可能藏
有槍械之不實內容，登載於其職務上所掌管之黃燕珍八十七年八
月二十日警詢筆錄。黃燕珍應甲○○之要求，隨即向崔立中告知
此情，崔立中因恐黃燕珍另案遭判重刑，乃共同基於上開不法犯
意聯絡，配合甲○○製作警詢筆錄，甲○○即於其職務上所掌管
之崔立中同日警詢筆錄上，記載崔立中供述曾聽黃燕珍提及黃上
豐於某處藏有違禁品，詳情應問黃燕珍等語之不實事項。林志隆
則前往高雄縣岡山鎮小岡山上某廢棄防空洞內，取出其藏放該處
之美國 BERETTA廠（下稱貝瑞塔廠）製九二制式手槍一支（槍枝
管制編號0000000000號，含彈匣一個）及制式口徑九
MM子彈一顆，於八十七年八月二十日下午五、六時許，在乙○○
住處，交付甲○○（當時黃燕珍業已先行解還台灣高雄女子監獄
，崔立中則仍留在客廳）；然甲○○向林志隆表示黃燕珍前交出
二把手槍與高雄市政府警察局刑警大隊，而要求林志隆再交出另
把手槍，林志隆遂再至上開廢棄防空洞內，取出其藏放該處之另
把義大利製貝瑞塔廠製制式九二手槍（槍枝管制編號00000
000000號，含彈匣一個）及制式口徑九MM子彈二顆，八十
七年八月二十四日甲○○偕同不知情之偵查員陳榮洲、鄭慶昌、
楊玉清，共乘偵防車，提解黃燕珍前往乙○○住處對面，由林志
隆將上開義大利製貝瑞塔制式九二手槍一把及子彈二發，置放於
一咖啡色小皮包內，交與甲○○，偵防車續駛至高雄縣杉林鄉○
○路一三八號黃上豐住處，甲○○先趁隙將原判決附表所示槍、
彈，放置於該址一樓往二樓樓梯轉角間之廢紙箱內，同日下午一
時四十分許，即押解黃燕珍至該樓梯轉角間，在廢紙箱內取出該
槍、彈。當日下午，同車返回高雄縣刑警隊後，載万荏復將黃燕
珍帶同警方前往黃上豐上開住處，查獲上開手槍二把及子彈三顆
之不實事項，登載於其職務上所掌管製作之黃燕珍警詢筆錄上，
持以向其上級呈報而行使，並以承辦人員身分整卷後，由高雄縣
警察局於八十七年九月十五日備函移送台灣高雄地方法院檢察署
，經該署檢察官以八十七年度偵字第二二六八０號案件，偵辦黃
上豐涉嫌未經許可持有本件制式手槍及子彈罪嫌，除遂行偽造證
據誣告黃上豐刑事處分之目的，並足以生損害於黃上豐及司法機
關對犯罪偵查之正確性等情。因而撤銷第一審關於甲○○部分科
刑之判決，改判仍依想像競合犯、牽連犯，從一重論處甲○○公
務員假借職務上之機會，共同未經許可，持有手槍罪刑。並就公
訴意旨認被告乙○○為幫助好友甲○○爭取肅槍績效，而有上揭
幫助甲○○犯罪之犯行，認乙○○涉嫌幫助犯槍砲彈藥刀械管制
條例第十七條第一項、第七條第四項、第十二條第四項罪嫌部分
，經審理結果，以尚屬不能證明乙○○犯罪，乃維持第一審諭知
乙○○無罪部分之判決，駁回檢察官對此部分之第二審上訴。固
非無見。
惟查：（一）、有罪判決所載之事實及理由，暨判決理由間之說
明，前後均須互相一致，復須與卷內之證據資料相適合，否則即
屬判決理由矛盾之違法，自足構成撤銷之原因。原判決事實欄記
載八十七年八月二十日下午，在乙○○上開住處，係由甲○○、
黃燕珍及林志隆先行密談，謀定交槍栽贓予黃上豐之細節後，始
由黃燕珍告知崔立中，崔立中恐黃燕珍因另案被判重刑，方基於
與彼等共同犯意之聯絡，配合甲○○製作不實之警詢筆錄等情，
但理由甲、貳、二－(四)，援引為論據之林志隆所述其於上開時地
，曾與甲○○、崔立中、黃燕珍言及繳槍之事云者，似謂崔立中
非僅於黃燕珍等謀定後，始參與犯行，並早已參與繳槍事宜之謀
議，致其事實之認定與理由之論敘，前後不相一致，自有判決理
由矛盾之違法。（二）、原判決理由甲、壹－一，就本案卷內既
存之證據，僅泛謂甲○○及其辯護人於原審更審時，已表示對其
證據能力不爭執，故本件證人於審判外之陳述，依刑事訴訟法第
一百五十九條之五規定，有證據能力；惟倘前述之人於偵、審中
所為之證述，未經具結，則有違刑事訴訟法關於人證之法定調查
程序，依同法第一百五十八條之三規定，自無證據能力云云。然
就所謂證人於審判外之陳述及未經具結之證詞，究指何項證據有
證據能力？何者無證據能力？則未具體說明，因其理由欠備，致
其適用法律是否適當，自屬無憑判斷。（三）、證據取捨與其價
值之判斷，固屬於事實審法院自由行使之職權，但此項判斷職權
之行使，前後標準須相一致，否則即有判決理由矛盾之違法。原
判決理由甲、貳、二－(二)，併引黃燕珍於法務部調查局高雄市調
查處（下稱高雄市調處）八十九年十月六日及同年十一月二十一
日之調查筆錄，資為認定甲○○有其事實欄所載犯行之論據，判
決理由乙、五－(二)，卻謂黃燕珍上開二次調查時之供述，就與甲
○○、林志隆、崔立中如何謀議交槍、栽贓予黃上豐之經過及乙
○○有無參與等情，先後所述不一，均不得採為對乙○○不利之
證據，因而為有利於乙○○之論斷；又原判決理由甲、貳、二－
(六)，就證人即與甲○○同時押解黃燕珍等至乙○○住處之偵查員
陳榮洲、鄭慶昌及楊玉清等於第一審所為在乙○○住處時，甲○
○僅向林志隆詢問黃上豐去處後，約十餘分鐘，彼等即同時離去
，未曾商談交槍栽贓之證言，認皆純屬附和、迴護甲○○之詞，
均不足採信，嗣於理由乙、五－(二)，又以黃燕珍上開調查時之供
述，業據陳榮洲、鄭慶昌、楊玉清等三人否認為由，不予採信，
並因而認乙○○並無幫助甲○○實行本件犯罪之行為。致對黃燕
珍上開供述及陳榮洲等三人證言之證據價值，於理由甲及乙前後
判斷不一，自有採證違背證據法則之違誤。（四）、原判決理由
乙、五－(五)，引用林志隆於高雄市調處及第一審所供於八十七年
八月二十日當天，乙○○以電話聯絡其前往盧宅時，並未言明洽
談何事，俟扺達後，乙○○即告知前於高雄市政府刑警大隊借提
時，黃燕珍曾交出槍枝二把，然此次高雄縣刑警隊借提，黃燕珍
卻未交出槍枝，高雄縣刑警隊頗感顏面無光，並帶領其與黃燕珍
、甲○○至日式房間階梯處密談，商定由其繳出槍枝，其第一把
槍、彈係交由乙○○轉交甲○○，第二把槍、彈，則係次日再度
前往盧宅，仍交由乙○○轉交等語，因認林志隆雖係乙○○打電
話邀其前來，然乙○○在電話中既未提及邀約之原因，林志隆到
達後即與甲○○等人私下密談，未見乙○○有參與或從中協調促
成之舉，且既無證據顯示乙○○事先即對甲○○欲進行交槍、栽
贓誣陷黃上豐持有槍彈行為有所認知，自不能僅憑乙○○協助聯
絡林志隆前來及提供住處場所予甲○○等人密談，遽認乙○○有
幫助甲○○實行栽贓誣陷黃上豐持有槍彈行為之犯意。然原判決
引用之上開證詞，除其據為有利於乙○○判斷之部分外，尚言及
林志隆抵達盧宅後，進行商談前，乙○○即告知林某有關黃燕珍
未能交槍予甲○○一事，此能否證明乙○○就甲○○擬議交槍、
栽贓，已事先知情而仍予協助聯絡？原判決理由未予論述，亦嫌
理由欠備。至林志隆所為經由乙○○交槍之證言，其自高雄市調
處調查以迄第一審，雖就交付槍彈之經過細節，前後所述不盡相
符，但始終一致陳稱係經由乙○○轉交，嗣始翻供改稱乙○○未
經手槍彈。而黃燕珍亦於高雄市調處調查時證稱親見乙○○交付
裝置槍彈之皮包予甲○○（見他字卷第十六頁背面），嗣至原審
更審始又改稱槍係由林志隆直接交予甲○○。原判決就黃燕珍於
上開調查時之初供所為不利於乙○○之證言，恝而不論，徒以林
志隆上開翻異後所言，與黃燕珍更異後之供證相符，而予採信，
同有採證違背證據法則之違法。以上，或為檢察官及甲○○上訴
意旨所指摘，或係本院得依職權調查之事項，應認原判決仍有發
回更審之原因。原判決於理由甲、貳、七說明甲○○不另為無罪
諭知部分，基於審判不可分原則，一併予以發回。
據上論結，應依刑事訴訟法第三百九十七條、第四百零一條，判
決如主文。
中    華    民    國  九十五  年    六    月  二十九  日
                      最高法院刑事第八庭
                          審判長法官  張  淳  淙
                                法官  張  春  福
                                法官  洪  昌  宏
                                法官  蔡  彩  貞
                                法官  賴  忠  星
      本件正本證明與原本無異
                                      書  記  官
中    華    民    國  九十五  年    七    月    七    日
                                                Ａ


司法院資訊處製作；財團法人民間司法改革基金會備份。
